【裁判字號】    95,簡上,79
【裁判日期】    951025
【裁判案由】    違反電子遊戲場業管理條例
【裁判全文】
臺灣花蓮地方法院刑事判決              95年度簡上字第79號
上  訴  人  甲○○
即  被  告
上列上訴人因違反電子遊戲場業管理條例案件，不服本院花蓮簡
易庭95年度花簡字第442號中華民國95年5月30日第1審判決（聲
請簡易判決處刑案號：94年度偵字第4423號），提起上訴，本院
管轄之第2審合議庭判決如下：
    主  文
上訴駁回。
    事實及理由
一、本案經本院審理結果，認第1審判決依違反電子遊戲場業管理
    條例第15條，應依同條例第22條規定，判處被告甲○○拘役
    30日，並諭知易科罰金之折算標準，認適用法及量刑均無不
    當，應予維持，並除引用附件第1審簡易判決書記載之事實
    、證據及理由外，並補充說明如下：
（一）被告雖一再辯稱：伊所擺設之娃娃機為「選物販賣機二代
      」，且機具內有標示只要投滿1000 元，就可抓到娃娃，
      ，並非屬於電子遊戲機，此有經濟部91年12月2日經商字
      第09100276480號函、91年10月15日經商字第0910223502
      0號函、經濟部商業司92年4月22日經商七字第0920207817
      0號函等可資為憑云云，惟按經濟部電子遊戲機評鑑委員
      會91年10月9日第82次會議評鑑為非屬電子遊戲機之「選
      物販賣機二代」，係指依機具內容、操作說明等係採對價
      取物方式，尚無涉及射倖性之機具而言，始經評鑑為非屬
      電子遊戲機，惟機具如有修改，或與原評鑑說明書不符者
      ，則非原評鑑之機具一情，有經濟部95年8月25日經商字
      第09502425530號函1份附卷可按。經查：證人即花蓮縣政
      府工商管理課稽查員乙○○於本院審理時已明確證稱：本
      件查獲之2台機具內之娃娃及物品均未標示售價，只要投
      10 元即可啟動爪子；該機具從外觀上並未註明投滿1000
      元就可以抓到娃娃，且機具內之娃娃還有其他贈品，有些
      直接掛在娃娃上，有些則是在娃娃上貼有贈品編號，並未
      標明贈品為何物等語，並有花蓮縣政府執行公共安全方案
      電子遊戲場業聯合稽查紀錄表、花蓮縣政府聯合稽查電子
      遊戲場業查報現場經營狀況報告各1張及現場照片8張附卷
      可參，顯見被告所擺設之該2台娃娃機並非以「對價取物
      」之方式，提供消費者於投入相當於機具內娃娃或其贈品
      之一定金額後，即可透過操作爪子獲取機具內娃娃及其贈
      品，而係以提供消費者於投入10元金額後啟動爪子，憑藉
      消費者個人操縱爪子獲取機具內娃娃成功與否之射倖性，
      進而決定消費者可否獲取該機具內之娃娃或其贈品，否則
      被告何以未明顯標示投滿1000元即可抓到娃娃及取得贈品
      此一重要操作說明？再者，該機具內之娃娃及其贈品之種
      類不一，價值亦有差異，尤其大部分機具內娃娃所附贈品
      僅有編號，無從得知該實際贈品之價值，尚難認定被告所
      指消費者投幣1000元與可得抓取娃娃及其贈品之間，具有
      一定之對價關係；況且，該等機具係以投幣方式自動收費
      ，若依被告所述需投滿1000元就可以抓到娃娃，則消費者
      必須連續投入10元硬幣高達100次方能完成，衡情消費者
      絕無意願以此方式獲取機具內娃娃及其贈品，被告亦非藉
      以出售機具內之娃娃及其贈品，甚為顯然。準此，則該等
      機具已核與上開經濟部電子遊戲機評鑑委員會評鑑為非屬
      電子遊戲機之「選物販賣機二代」有所不同，無法認定未
      經申請電子遊戲場之營利事業登記即可加以擺設營業，是
      被告上開所辯，自不足為採。
（二）綜上所述，本件被告所擺設之娃娃機2台，依其機具內容
      、現況及實際操作之情形，並非採對價取物方式而無涉及
      射倖性之機具，核與經濟部電子遊戲機評鑑委員會評鑑為
      非屬電子遊戲機之「選物販賣機二代」並不相同，仍屬於
      電子遊戲機，自應依電子遊戲場業管理條例第15條規定，
      辦理營利事業登記始得加以經營，被告未經辦理營利事業
      登記，即擅自擺設該娃娃機2台而經營電子遊戲場業，其
      違反該條例第15條之犯行，應至為明確，是被告猶持前揭
      理由提起上訴即屬無據，其上訴為無理由，應予駁回。
二、又按行為後法律有變更者，依修正前刑法第2條第1項之規定
    ，以適用裁判時法為原則，如行為時法有利於行為人，則例
    外適用行為時法。惟依修正後刑法第2條第1項規定，以適用
    行為時法為原則，僅於裁判時法有利於行為人時，例外的適
    用裁判時法。被告於行為後，刑法部分條文已於民國95年7
    月1日修正公布施行，其中關於刑法第41條易科罰金之條文
    ，業經修正，依新刑法第2條第1項前段規定，應適用行為時
    法，即修正前之刑法第41條第1項前段之規定，以往實務見
    解，固認原判決未及比較適用新舊法時，上訴後，雖比較結
    果以舊法有利於行為人，而原判決別無其他撤銷事由，仍應
    由上訴審以此為由撤銷改判。惟修正後之規定係以適用行為
    時法為原則法，因此原判決雖未及比較適用，然上訴本院後
    ，經比較新舊法，行為後之法律並非較有利於行為人，仍應
    適用行為時即修正前刑法第41條第1項前段規定，則原判決
    適用行為時法即無不當，自不構成撤銷事由，併予敘明。
據上論斷，應依刑事訴訟法第455條之1第1項、第3項、第368條
、第373條之規定，刑法第2條第1項前段，判決如主文。
本案經檢察官孫源志到庭執行職務。
中    華    民    國    95    年    10    月    25    日
                          臺灣花蓮地方法院刑事第三庭
                                審判長法  官  鄭培麗
                                      法  官  鄭光婷
                                      法  官  楊仲農
上列正本證明與原本無異。
本件不得上訴。
                                      書記官
中    華    民    國    95    年    10    月    25    日


司法院資訊處製作；財團法人民間司法改革基金會備份。
